臺灣新北地方法院刑事裁定
                                     111年度聲再字第32號
再審聲請人
即受判決人  郭志輝



上列再審聲請人即受判決人因違反毒品危害防制條例案件，對於
本院107年度訴字第1103號確定判決聲請再審，本院裁定如下：
    主  文
再審之聲請駁回。
    理  由
一、本件再審聲請意旨詳如附件「刑事聲請再審狀」所載。 
二、按刑事訴訟法第429條、第433條規定業於民國109年1月8日
    修正公布，並於同年月10日生效，修正後第429條明定：「
    聲請再審，應以再審書狀敘述理由，附具原判決之繕本及證
    據，提出於管轄法院為之。但經釋明無法提出原判決之繕本
    ，而有正當理由者，亦得同時請求法院調取之。」另修正後
    之第433條明定：「法院認為聲請再審之程序違背規定者，
    應以裁定駁回之。但其不合法律上之程式可以補正者，應定
    期間先命補正。」而所謂敘述理由，係指具體表明符合法定
    再審事由之原因事實而言；所稱證據，係指足以證明再審事
    由存在之證據，倘僅泛言有法定再審事由，而未敘明具體情
    形，或所述具體情形，顯與法定再審事由不相適合，或未提
    出足以證明再審事由存在之證據，均應認聲請再審之程序違
    背規定。次按有罪之判決確定後，有下列情形之一者，為受
    判決人之利益，得聲請再審：（一）原判決所憑之證物已證
    明其為偽造或變造者；（二）原判決所憑之證言、鑑定或通
    譯已證明其為虛偽者；（三）受有罪判決之人，已證明其係
    被誣告者；（四）原判決所憑之通常法院或特別法院之裁判
    已經確定裁判變更者；（五）參與原判決或前審判決或判決
    前所行調查之法官，或參與偵查或起訴之檢察官，或參與調
    查犯罪之檢察事務官、司法警察官或司法警察，因該案件犯
    職務上之罪已經證明者，或因該案件違法失職已受懲戒處分
    ，足以影響原判決者；（六）因發現新事實或新證據，單獨
    或與先前之證據綜合判斷，足認受有罪判決之人應受無罪、
    免訴、免刑或輕於原判決所認罪名之判決者；前項第一款至
    第三款及第五款情形之證明，以經判決確定，或其刑事訴訟
    不能開始或續行非因證據不足者為限，得聲請再審；第一項
    第六款之新事實或新證據，指判決確定前已存在或成立而未
    及調查斟酌，及判決確定後始存在或成立之事實、證據，刑
    事訴訟法第420條亦有明定。再按刑事訴訟法第420條第1項
    第6款規定所謂之「事實」，係專指「構成犯罪」之事實而
    言，不涵括犯罪動機或其他量刑斟酌事項。又所謂「輕於原
    判決所認罪名」，條文既曰輕於原判決所認「罪名」，自與
    輕於原判決所宣告之「罪刑」有別，所謂輕於原判決所認罪
    名，係指與原判決所認罪名比較，其法定刑較輕之相異罪名
    而言，至於同一罪名之有無加減刑罰之原因者，僅足影響科
    刑範圍而罪質不變，即與「罪名」無關，自不得據以再審，
    從而自首、未遂犯、累犯、連續犯等刑之加減，並不屬於刑
    事訴訟法第420條第1項第6款所指「輕於原判決所認罪名」
    之範圍（最高法院70年度第7次刑事庭會議決議意旨、56年
    台抗字第102號判例意旨、105年度台抗字第142號裁定意旨
    、106年度台抗字第121號裁定意旨參照）。
三、經查：
（一）本件再審聲請人即受判決人郭志輝（下稱聲請人）因違反
      毒品危害防制條例案件，前經本院以107年度訴字第1103
      號判決處有期徒刑7年8月（共2罪）、7年10月（共2罪）
      ，應執行有期徒刑8年10月，於108年6月21日確定等情，
      有上開判決書及臺灣高等法院被告前案紀錄表各1份在卷
      可稽，則本院107年度訴字第1103號判決即為聲請人違反
      毒品危害防制條例最後事實審之實體判決，而為聲請再審
      之客體。聲請人聲請再審，應由本院管轄，先予敘明。
（二）聲請人雖以上開確定判決量刑過重，有違罪責相當原則、
      平等原則、法律明確性原則及比例原則，嚴重侵害聲請人
      受憲法第8條保障之人身自由為由，聲請再審。惟聲請人
      所述各節，顯非刑事訴訟法第420條第1項第1款至第5款所
      定情形；另刑事訴訟法第420條第1項第6款規定所謂之「
      事實」，係專指「構成犯罪」之事實而言，不涵括犯罪動
      機或其他量刑斟酌事項，且所謂「輕於原判決所認罪名」
      ，係指受有罪判決之人應受法定刑較原判決為輕之相異罪
      名而言，至同一罪名之有無刑罰加減之原因、有無易刑處
      分之原因，僅影響科刑範圍，但罪質不變，非屬本款所稱
      之罪名。是以，聲請意旨所述僅係原確定判決適用罪名之
      法定刑是否有違罪刑相當原則及量刑是否合法，而影響科
      刑範圍，並非原確定判決認定犯罪事實錯誤之問題，核與
      「罪名」無涉。依此，亦難認聲請意旨所陳合於刑事訴訟
      法第420條第1項第6款規定。從而，本件聲請人顯未依刑
      事訴訟法第429條之規定敘明聲請再審依憑之理由，應認
      其聲請再審之程序違背規定，於法未合，應予駁回。 　
      　　
四、末按109年1月8日修正公布，同年月10日施行之刑事訴訟法
    增訂第429條之2前段規定，聲請再審之案件，除顯無必要者
    外，應通知聲請人及其代理人到場，並聽取檢察官及受判決
    人之意見。其立法意旨係為釐清聲請再審是否合法及有無理
    由，故除顯無必要者外，如依聲請意旨，從形式上觀察，聲
    請顯無理由而應予駁回，例如提出之事實、證據，一望即知
    係在原確定判決審判中已提出之證據，經法院審酌後捨棄不
    採，而不具備新規性之實質要件，並無疑義者，或顯屬程序
    上不合法且無可補正，其程序違背規定已明，而無需再予釐
    清，當然毋庸依上開規定通知到場聽取意見之必要，庶免徒
    然浪費有限之司法資源（最高法院109年度台抗字第263號裁
    定意旨參照）。查本件聲請人之聲請再審，依聲請意旨所載
    ，從形式上觀察，明顯可以判斷與刑事訴訟法第420條第1項
    各款法定再審事由不相適合，故認無踐行通知聲請人到場並
    聽取檢察官意見等程序之必要，而逕予駁回，併此敘明。
五、依刑事訴訟法第433條，裁定如主文。 　　
中　　華　　民　　國　 111　　年　　8　  月　 　22　　日
                  刑事第十七庭  審判長法  官  劉凱寧
　
                                      法  官  黃俊雯
　
                                      法  官  趙悅伶
上列正本證明與原本無異。
如不服本裁定，應於裁定送達後五日內敘明抗告理由，向本院提
出抗告狀。
                                      書記官  蔡忠衛
中　　華　　民　　國　　111 　年　　8 　　月　　23　　日